最高法院刑事判決　　　　　　九十六年度台上字第四四五五號
上　訴　人　台灣高等法院台中分院檢察署檢察官
被　　　告　甲○○
　　　　　　　　　　號
上列上訴人因被告違反槍砲彈藥刀械管制條例案件，不服台灣高
等法院台中分院中華民國九十六年四月三十日第二審更審判決（
九十五年度上更(一)字第二八九號，起訴案號：台灣台中地方法院
檢察署九十一年度偵字第三二一二號），提起上訴，本院判決如
下：
    主  文
原判決撤銷，發回台灣高等法院台中分院。
    理  由
本件原判決以公訴意旨略謂：被告甲○○於民國九十年五月間某
日，在台中市○○路某處模型店，購得具殺傷力之仿SMITH&WESS
ON廠改造玩具手槍（下稱系爭改造手槍）一支，而未經許可持有
之；至九十一年二月九日十六時許，在其台中縣霧峰鄉六股村住
處為警查獲等情，因認被告涉犯行為時槍砲彈藥刀械管制條例第
十一條第四項（相當於現行槍砲彈藥刀械管制條例第八條第四項
）之罪嫌。經審理結果，認為不能證明被告犯罪，因而撤銷第一
審論處被告未經許可持有具殺傷力之改造槍枝罪刑之判決，改判
諭知被告無罪，固非無見。
惟查審理事實之法院，對於案內與待證事實有重要關係，在客觀
上認為應依法調查之證據，若未依法調查或雖已調查而未調查明
白，即與證據未經調查無異，如率行判決，其判決當然為違背法
令。而證據之證明力，固屬於法院判斷之自由，但不得違背經驗
法則及論理法則，如其判斷，尚有疑竇，則難遽採為被告有利或
不利之認定。經查：（一）法務部調查局鑑定通知書所載鑑定結
果一僅稱：系爭改造手槍係「由塑膠材質製成，以撞針打擊子彈
底火部位發射子彈的遊戲類模擬槍械…槍枝送鑑時，退殼桿彈筒
閂結構組合不良，無法正常操作完成雙動模式射擊，須另以外力
施壓移動彈筒閂，方能揚起擊槌扣動扳機完成射擊」（見原審更
一卷第三十九頁），並未認定該支手槍究竟有無殺傷力。至於該
鑑定通知書所載鑑定結果二雖另謂：將扣案之四顆遊戲類氣壓式
子彈，以扣案之四顆鐵珠分別安裝並填充瓦斯組合後，以系爭改
造手槍實際試射結果，並不具殺傷力云云，核係就扣案之四顆子
彈是否具殺傷力所為之鑑定，原判決率援引為系爭改造手槍不具
殺傷力之判斷標準，論理上實不無再予審酌之餘地。（二）內政
部警政署刑事警察局（下稱刑事警察局）函就系爭改造手槍鑑驗
結果之說明4.已載明：系爭改造手槍「經實際扣壓扳機，可帶動
擊錘撞針，機械性能良好且擊發功能正常。經實際裝填適用子彈
｛以玩具槍用金屬空彈殼加裝底火、玩具槍用底火片二片（替代
火藥）及直徑約六ｍｍ、重零點八八公克之鋼珠組合而成｝試射
，測得其…動能為五六點三九焦耳，單位面積動能為每平方公分
二零一點三九焦耳」。而參諸同函說明5.殺傷力之相關數據有：
美國軍醫總署定義：彈丸撞擊動能為七八點六焦耳，即足以使
人喪失戰鬥能力；刑事警察局對活豬作射擊測試結果，彈丸單
位面積動能達每平方公分二四焦耳，即足以穿入豬隻皮肉層；
依日本科學警察研究所之研究結果，彈丸單位面積動能達每平方
公分二０焦耳，即足以穿入人體皮肉層等情（見偵查卷第二十三
至二十四頁），則系爭改造手槍經刑事警察局實際試射結果，其
單位面積動能既已逾上揭、之殺傷力數據，亦足以穿入人體
皮肉層，則是否仍可謂其未具殺傷力？原判決徒以刑事警察局係
採自製之子彈為鑑驗，即謂系爭改造手槍不能使用符合規格之一
般子彈射擊，而質疑其具殺傷力（見原判決第五頁倒數第四至七
行），殊嫌率斷，併有調查未盡及理由欠完備之違背法令。檢察
官上訴意旨執以指摘原判決不當，尚非全無理由，應認原判決仍
有撤銷發回更審之原因。
據上論結，應依刑事訴訟法第三百九十七條、第四百零一條，判
決如主文。
中　　華　　民　　國　九十六　年　　八　　月　 十六 　日
                      最高法院刑事第八庭
                          審判長法官  陳　正　庸
                                法官  賴　忠　星
                                法官  林　開　任
                                法官  林　立　華
                                法官  趙　文　淵
      本件正本證明與原本無異
                                      書  記  官
中　　華　　民　　國　九十六　年　　八　　月　二十一　日
                                                      Ｑ
